【裁判字號】    98,易,3603
【裁判日期】    981119
【裁判案由】    傷害
【裁判全文】
臺灣臺中地方法院刑事判決          98年度易字第3603號
公  訴  人  臺灣臺中地方法院檢察署檢察官
被      告  乙○○
                    國民
            甲○○
                    國民
上列被告等因傷害案件，經檢察官提起公訴（98年度偵字第1970
2號），本院依法獨任進行審判程序判決如下：
    主  文
乙○○、甲○○傷害人之身體，乙○○處拘役貳拾日，甲○○處
拘役肆拾日，如易科罰金，均以新臺幣壹仟元折算壹日。
    事  實
一、乙○○、甲○○同為位於臺中市○○區○○路3段120號之「
    老虎城廣場」旁之排班計程車司機。嗣於民國（下同）98年
    5月23日晚上18時許，在上址，雙方因計程車排班出車問題
    發生糾紛，乙○○趨前質問甲○○，雙方一言不合，竟均基
    於傷害人身體之故意，先互相拉扯，再徒手互毆，致乙○○
    因而受有頭部外傷併右側下眼框骨裂、胸部挫傷併左側肋骨
    骨折、後枕部、左太陽穴、左手掌、雙側上臂挫傷（有頭痛
    、右眼腫、左胸痛、流鼻血、多處瘀青之症狀）之傷害；甲
    ○○則受有頭部外傷、臉之開放性傷口（鼻部瘀血、額部表
    淺性傷口之症狀）之傷害。
二、案經乙○○、甲○○分別訴由臺中市警察局第六分局報請臺
    灣臺中地方法院檢察署檢察官偵查起訴。
    理  由
一、按除簡式審判程序、簡易程序及刑事訴訟法第三百七十六條
    第一款、第二款（第一款：最重本刑為三年以下有期徒刑、
    拘役或專科罰金之罪。第二款：刑法第三百二十條、第三百
    二十一條之竊盜罪。）所列之罪之案件外，第一審應行合議
    審判，刑事訴訟法第二百八十四條之一修正條文定有明文。
    本件被告所犯係屬刑事訴訟法第三百七十六條第一款所列之
    最重本刑為三年以下有期徒刑、拘役或專科罰金之罪，依法
    獨任進行審理程序，合先敘明。
二、按現行刑事訴訟法為保障被告之反對詰問權，排除具有虛偽
    危險性之傳聞證據，以求實體真實之發見，於該法第一百五
    十九條第一項明定被告以外之人於審判外之言詞或書面陳述
    ，除法律有規定者外，不得作為證據。而刑事訴訟法第一百
    五十九條之一至一百五十九條之四有傳聞法則之例外規定，
    且被告以外之人於審判外之陳述，雖不符前四條之規定，而
    經當事人於審判程序同意作為證據，法院審酌該言詞陳述或
    書面陳述作成時之情況，認為適當者，亦得為證據；當事人
    、代理人或辯護人於法院調查證據時，知有第一百五十九條
    第一項不得為證據之情形，而未於言詞辯論終結前聲明異議
    者，視為有前項之同意，刑事訴訟法第一百五十九條之五定
    有明文。其立法意旨在於傳聞證據未經當事人之反對詰問予
    以核實，原則上先予排除。惟若當事人已放棄反對詰問權，
    於審判程序中表明同意該等傳聞證據可作為證據；或於言詞
    辯論終結前未聲明異議，基於尊重當事人對傳聞證據之處分
    權，及證據資料愈豐富，愈有助於真實發見之理念，且強化
    言詞辯論主義，使訴訟程序得以順暢進行，上開傳聞證據亦
    均具有證據能力。本件檢察官、被告並未就本院以下所引用
    被告以外之人於審判外之陳述有所爭執，且迄於言詞辯論終
    結前，均未主張有刑事訴訟法第一百五十九條第一項不得為
    證據之情形，是應認已同意作為證據，且經本院審酌後，認
    無不適當之情形，應認均有證據能力，合先敘明。
三、訊據被告乙○○、甲○○等2人對於上揭事實坦承不諱，核
    與告訴人甲○○、乙○○等2人所指訴及證人陳欣裕、曾天
    佑、紀揚武所證述之情節相符，並有臺中榮民總醫院診斷證
    明書3紙、告訴人乙○○受傷之照片5幀及告訴人乙○○受傷
    之遭打壞之眼鏡照片1幀等在卷足資佐證。另訊據被告乙○
    ○雖於偵查中矢口否認有何傷害犯行，辯稱：當天甲○○來
    拍伊車門，之後動手打伊眼睛、胸部，眼鏡都打飛了，伊是
    出於正當防衛毆打甲○○云云。惟查，上揭甲○○遭乙○○
    傷害之犯罪事實，業據告訴人兼被告甲○○於警詢及偵查中
    指述歷歷，核與同案被告陳欣裕、曾天佑（均另經不起訴處
    分）於偵訊中供述相符，復經證人紀揚武於偵訊時證稱：當
    天上廁所出來看到甲○○被乙○○壓在車門邊打他的臉部，
    甲○○的臉都是血等語屬實。且按彼此互毆者，必以一方初
    無傷人之行為，因排除對方不法之侵害而加以還擊，始得以
    正當防衛論，故侵害已過去後之報復行為，與無從分別何方
    為不法侵害之互毆行為，均不得主張防衛權，又衡之一般社
    會經驗法則，互毆係屬多數動作構成單純一罪而互為攻擊之
    傷害行為，縱令一方先行出手，而還擊一方在客觀上苟非單
    純僅對於現在不法之侵害為必要排除之反擊行為，因其本即
    有傷害之犯意存在，則對其互為攻擊之還手反擊行為，自無
    主張防衛權之餘地（最高法院30年度上字第1040號判例及84
    年度臺非字第208號刑事判決意旨參照）。是基上說明，則
    被告乙○○所辯正當防衛云云，顯然無據。另乙○○遭甲○
    ○傷害之犯罪事實，業據告訴人兼被告乙○○於警詢及偵查
    中指述歷歷，復有台中榮民總醫院診斷證明書2紙在卷可稽
    ，且參以乙○○所提出之診斷證明書之傷勢，其受有頭部外
    傷併右側下眼框骨裂、胸部挫傷併左側肋骨骨折、後枕部、
    左太陽穴、左手掌、雙側上臂挫傷（有頭痛、右眼腫、左胸
    痛、流鼻血、多處瘀青之症狀）之傷害，若果真如被告甲○
    ○於偵查中所辯，僅單純係乙○○出手毆打時，因甲○○閃
    開，以致於乙○○自己撞倒車子所造成之傷勢，而無施加其
    他外界力量加諸其上，應不致會受有上開頭部外傷併右側下
    眼框骨裂、胸部挫傷併左側肋骨骨折、後枕部、左太陽穴、
    左手掌、雙側上臂挫傷等之傷害，則被告甲○○偵查中所辯
    ，顯係事後卸責之詞，不足採信。從而，足認被告乙○○、
    甲○○等2人於本院審理中之自白，均核與事實相符，堪予
    採信，事證至臻明確，被告乙○○、甲○○等2人犯行均洵
    堪認定。
四、核被告乙○○、甲○○等2人所為，均係犯刑法第277條第1
    項之傷害罪。爰審酌被告乙○○、甲○○等2人犯罪之動機
    、目的、手段、品行均尚佳，並無不良前科，此有台灣台中
    地方法院檢察署刑案資料查註紀錄表2份在卷可按、所生危
    害告訴人乙○○所受之傷害較告訴人甲○○為重，及被告乙
    ○○、甲○○等2人犯罪後均坦認罪愆，頗具悔意，然犯罪
    後迄今仍未與告訴人甲○○、乙○○等2人達成民事和解，
    取得諒解等一切情狀，分別量處如主文所示之刑，並均諭知
    易科罰金之折算標準，以資懲儆。
據上論斷，應依刑事訴訟法第二百九十九條第一項前段、第二百
八十四條之一、刑法第二百七十七條第一項、第四十一條第一項
前段、刑法施行法第一條之一第一項、第二項前段，判決如主文
。
中    華    民    國    98    年    11    月    19    日
                          刑事第八庭法  官  洪俊誠
以上正本證明與原本無異。
如不服本判決，應於判決收受送達後10日內向本院提出上訴狀，
上訴於臺灣高等法院臺中分院（並應敘述具體上訴理由及檢附繕
本）。上訴書狀如未敘述上訴理由，應於上訴期間屆滿後20日內
補提上訴理由書於本院（均須按他造當事人之人數附具繕本）「
切勿逕送上級法院」。
                                    書記官  蕭榮峰
中    華    民    國    98    年    11    月    19    日
附錄論罪科刑實體法條文：
刑法第277條第1項：
傷害人之身體或健康者，處3年以下有期徒刑、拘役或1千元以下
罰金。
（罰金部份業經刑法施行法第一條之一第二項前段提高30倍為新
台幣3萬元）
刑法施行法第一之一條（95年06月14日修正）：
中華民國九十四年一月七日刑法修正施行後，刑法分則編所定罰
金之貨幣單位為新臺幣。
九十四年一月七日刑法修正時，刑法分則編未修正之條文定有罰
金者，自九十四年一月七日刑法修正施行後，就其所定數額提高
為三十倍。但七十二年六月二十六日至九十四年一月七日新增或
修正之條文，就其所定數額提高為三倍。


司法院資訊處製作；財團法人民間司法改革基金會備份。
